【裁判字號】    98,易,295
【裁判日期】    980731
【裁判案由】    侵占遺失物
【裁判全文】
臺灣士林地方法院刑事判決               98年度易字第295號
公  訴  人  臺灣士林地方法院檢察署檢察官
被      告  丙○○○
上列被告因侵占遺失物案件，經檢察官聲請以簡易判決處刑（98
年度偵字第4283號），本院士林簡易庭認不宜以簡易判決處刑（
98年度士簡字第373 號），移由本院刑事庭改依通常訴訟程序審
理後，判決如下：
    主  文
丙○○○無罪。
    理  由
一、聲請簡易判決處刑意旨略以（與公訴有同一之效力）：被告
    丙○○○於民國98年1 月8 日下午4 時50分許，在臺北市○○區○○路2 段38巷6 弄口附近馬路上，拾獲乙○○遺失之
    男用皮夾（內有乙○○之國民身分證1 張、現金約新臺幣【
    下同】5,000 元、中國信託商業銀行信用卡1 枚），明知為
    他人之遺失物，竟意圖為自己不法之所有，予以侵占入己，
    嗣經乙○○調閱監視錄影器確認為丙○○○所拾獲無誤，遂
    至臺北市政府警察局南港分局玉成派出所報案後，始循線查
    獲，因認被告丙○○○涉犯刑法第337 條之侵占遺失物罪嫌
    云云。
二、按犯罪事實應依證據認定之，無證據不得認定犯罪事實；又
    不能證明被告犯罪者，應諭知無罪之判決，刑事訴訟法第
    154 條第2 項、第301 條第1 項前段分別定有明文。再按犯
    罪事實之認定，應憑證據，如未能發現相當證據，或證據不
    足以證明，自不能以推測或擬制之方法，以為裁判基礎；又
    認定不利於被告之事實，須依積極證據，茍積極證據不足為
    不利於被告事實之認定時，即應為有利於被告之認定，更不
    必有何有利之證據，有最高法院40年台上字第86號、30年上
    字第816 號判例可資參照。而認定犯罪事實所憑之證據，無
    論為直接證據或間接證據，其為訴訟上之證明，須於通常一
    般之人均不致於有所懷疑，而得確信其為真實之程度者，始
    得據之為有罪之認定，倘其證明尚未達到此一程度，而有合
    理性懷疑之存在時，即無從為有罪之確信，亦有最高法院76
    年台上字第4986號判例足資參酌。
三、公訴意旨認被告丙○○○涉有侵占遺失物之犯嫌，無非係以
    上開路口監視器攝得畫面、卷附臺灣士林地方法院檢察署檢
    察官98年3 月26日所製勘驗筆錄為其主要論據。
四、訊據被告丙○○○堅決否認有何侵占遺失物之犯行，辯稱：
    監視器畫面可以證明伊並未撿拾、侵占他人遺失之物。當天
    有位鄰居受傷流血，伊拿衛生紙幫忙處理，伊孫子丁○○從
    家裡跟出來，伊在路口將丁○○託予樓上鄰居甲○照顧，中
    間發生何事伊並不清楚；監視器畫面後來固攝得伊蹲下撿拾
    物品之動作，惟當時伊拾起之物品並非皮夾，而係沾血之衛
    生紙等語。
五、經查：
  (一)被告丙○○○於民國98年1 月8 日下午4 時50分許，確曾出
    現在臺北市○○區○○路2 段38巷6 弄口附近馬路上，且同
    在路口者，計有被告丙○○○之孫丁○○、甲○2 人。惟丁○○、甲○較早出現於路口，被告丙○○○稍後到場，有監
    視器翻拍畫面在卷可稽，並據被告丙○○○坦承不諱，核與
    證人丁○○（參見本院98年7 月16日審判筆錄，本院卷第13
    頁）、乙○○（參見本院98年7 月16日審判筆錄，本院卷第
    27頁、第28頁）證述相符，至堪認定。
  (二)經本院當庭勘驗扣案監視器翻拍光碟後，結果如下（參見本
    院98年7 月16日審判筆錄，本院卷第12頁、第25頁）：
  1.98年1 月8 日下午4 時50分46秒開始之監視器畫面，左下角
    可見疑似為乙○○遺失男用皮夾之深色物品，往右側人行道
    方向在地上滑行，至4 點50分59秒時靜止在丁○○、甲○2
    人面前。
  2.98年1 月8 日下午4 時51分8 秒許，丁○○趨前彎腰查看並
    於13秒許拾起該深色物品，於4 點51分14秒時該鏡頭可以看
    到該深色物品展開下垂呈一直線，可以判斷該物品應當就是
    對折式之男用皮夾。
  3.98年1 月8 日下午4 時51分18秒至25秒之間，丁○○手上持
    有該男用皮夾回頭面向甲○、背對鏡頭、狀似在交談，再面
    向鏡頭手上沒有看到該男用皮夾，甲○手背在後。
  4.98年1 月8 日下午4 時51分26秒之後，丁○○復趨前蹲下狀
    似在撿拾東西。
  5.98年1 月8 日下午4 時51分27秒時，丁○○手上及地上均沒
    有見到皮夾，該時點在丁○○拾起皮夾轉身與甲○接觸之後
    。
  6.98年1 月8 日下午4 時51分31秒許，被告丙○○○始出現在
    監視器畫面內，從畫面左側往右側行走，地上已無明顯物品
    ，但被告彎腰撿拾一體積較小之深色物品，往鏡頭右側離開
    ，丁○○跟著離開，甲○隨後亦步行離開原站立處。
  (三)據上勘驗結果，丁○○拾起皮夾轉身與甲○接觸之後，皮夾
    即失其蹤跡，被告丙○○○之後始出現在監視器畫面上，則
    被告丙○○○自無聲請簡易判決書所指撿拾皮夾、侵占入己
    之犯行。至被告丙○○○出現在監視器畫面後，固為監視器
    攝得彎腰拾物之動作，惟已據其釋稱該深色物體為沾有血跡
    之衛生紙（參見本院卷第32頁）。將之與稍早畫面上出現之
    疑似男用皮夾體積相互比較，亦可比對得悉被告丙○○○撿
    拾之深色物體與男用皮夾之體積存有明顯差距，確非男用皮
    夾。公訴人逕以被告丙○○○彎身撿拾物品之動作，即認定
    其撿拾乙○○遺失之男用皮夾，並予侵占入己，顯有誤會。
  (四)又上開監視器畫面於98年1 月8 日4 時51分25秒許，固可見
    丁○○右手掌似有一黑影，狀似係男用皮夾（參見本院卷第
    25頁）。惟監視器畫面迄98年1 月8 日4 時51分26秒後，該
    黑影隨即消失；另經本院當庭勘驗告訴人當庭提出與其遺失
    男用皮夾類似尺寸之男用皮夾測量，並比對丁○○手掌尺寸
    後（參見本院卷第25頁至第26頁），丁○○手掌顯難輕易掌
    握該皮夾，堪認該黑影應僅陰影，而非皮夾，當堪認定，亦
    不足據為不利被告之論據。
六、綜上，檢察官所舉證據不足以認定被告丙○○○確有撿拾他
    人之物並侵占入己之犯行，此外，復查無其他積極證據，足
    資證明被告有何該當檢察官所指稱之犯行，既不能證明被告
    犯罪，揆諸前揭判例意旨，自應諭知被告丙○○○無罪之判
    決。
據上論斷，應依刑事訴訟法第452 條、第284 條之1 、第301 條
第1 項前段，判決如主文。
本案經檢察官鄭富城到庭執行職務
中    華    民    國    98    年    7     月    31    日
                  刑事第五庭法  官  許辰舟
以上正本證明與原本無異。
如不服本判決，應於收受送達後10日內向本院提出上訴狀，其未
敘述上訴理由者，應於上訴期間屆滿後20日內向本院補提理由書
狀（均須按他造當事人之人數附繕本）。
                            書記官  李典育
中    華    民    國    98    年    7     月    31    日


司法院資訊處製作；財團法人民間司法改革基金會備份。
